臺灣新北地方法院行政訴訟判決
111年度交字第345號
原      告  許洋源  
被      告  新北市政府交通事件裁決處
                      設新北市○○區○○路○段000號2樓
代  表  人  李忠台    住同上
訴訟代理人  黃曉妍    律師
                      住台北市○○區○○○路○段0號5樓之
                        1
上列當事人間因交通裁決事件，原告不服被告民國111年8月26日
新北裁催字第48-C00000000號裁決，向本院提起行政訴訟，本
院判決如下：
    主  文
一、原告之訴駁回。
二、訴訟費用新臺幣參佰元由原告負擔。
    事實及理由
壹、程序方面：
一、原告不服被告所為道路交通管理處罰條例第8 條之裁決而提
    起撤銷訴訟，依行政訴訟法第237 條之1 ，應適用交通裁決
    事件訴訟程序。本件因卷證資料已經明確，本院依同法第23
    7 條之7 規定，不經言詞辯論，直接裁判。
二、本件舉發通知單違規地點記載為「新北市○○區○○路0段000弄
    00號」，原告申訴書及原舉發機關函文內容有關違規地點之
    記載亦均為「276巷」，原處分書之違規地點顯為誤植，於1
    11年8月26日更正新北裁催字第48-C00000000號違反道路交
    通管理事件裁決書違規地點，依相同之舉發違規事實及舉發
    違反法條重新製開裁決書，是以本案審理標的為111年8月26
    日新北裁催字第48-C00000000號裁決，併予敘明。
貳、實體方面：
一、爭訟概要：緣原告許洋源名下車牌號碼000-0000號自用小貨
    車（下稱系爭汽車）未懸掛號牌停放於三峽區介壽路1段276
    巷77號前道路上，新北市政府警察局三峽分局（下稱原舉發
    機關）接獲通報有「無牌車占用道路」情事，於民國（下同
    ）110年6月30日16時57分，前往停放現場，發現原告許洋源
    上開名下系爭汽車未懸掛號牌停放於道路上，確有「車輛未
    領用有效號牌停放於道路」之違規行為，且經環保局認定非
    屬報廢車輛，爰於110年6月30日填製新北警交字第C0000000
    0號舉發違反道路交通管理事件通知單予以舉發，記載應到
    案日期為110年8月4日前，案件於110年7月6日移送被告，原
    告分別於111年2月7日及同年3月16日向被告提出申訴，案經
    被告向原舉發機關重新查處本件違規事實後，被告依上開查
    證結果，認定有「汽車未懸掛號牌，於道路停車者（牌照已
    吊扣、繳銷、報停、吊銷、註銷）」之違規行為，爰於111
    年4月18日依道路交通管理處罰條例(下稱處罰條例)第12條
    第4項及違反道路交通管理事件統一裁罰基準及處理細則等
    規定，製開新北裁催字第48-C00000000號違反道路交通管理
    事件裁決書，裁處「罰鍰免予處罰，牌照扣繳之」，因本件
    舉發通知單違規地點記載為「新北市○○區○○路0段000弄00號
    」，原處分書之違規地點顯為誤植，被告遂於111年8月26日
    更正新北裁催字第48-C00000000號違反道路交通管理事件裁
    決書違規地點，依相同之舉發違規事實及舉發違反法條重新
    製開裁決書，原告不服，遂提起本件行政訴訟。
二、原告起訴主張及聲明：
㈠、主張要旨：
⑴、本人車輛並非停放在萬居橋上，而是停放旁邊私人土地上，
　　車輛是由拖吊人員移置橋上拍照，萬居橋上有河道溢流之泥
    沙及木頭，車輛如遭拖吊人員移置地上，必留下輪胎痕跡。
⑵、根據中央法規，道路交通違規車輛移置保管及處理辦法第9條
    ，相關稽查人員規定，到場應先拍照及貼封條，據警方提供
    照片㈡明顯違反法規，先於掃除地上泥沙違反規定，圖㈤車輛
    拖走地上痕跡明確，如車輛確實停放橋上，即依照規定處理
    即可，為何警方要違反法規，請求撤銷罰單。
㈡、聲明：⑴原處分撤銷。⑵訴訟費用由被告負擔。
三、被告答辯及聲明：
㈠、答辯要旨：
⑴、考處罰條例第12條第4項規定之立法意旨，係為避免牌照狀態
    未合於規定之汽機車於路邊停車無法處理，徒添實務上執法
    之困擾，故將未領用有效牌照、懸掛他車號牌或未懸掛號牌
    汽機車於道路停車行為納入處罰規定，汽機車並當場移置保
    管及扣繳其牌照。惟如屬占用道路之廢棄車輛，占用道路廢
    棄車輛認定基準及查報處理辦法已對於廢棄車輛之認定有明
    確規定，依適用原則，應依道路交通管理處罰條例第82條之
    1規定處置，並非未懸掛號牌，於道路停車者，均應依道路
    交通管理處罰條例第12條第4項處罰。是就系爭車輛未懸掛
    號牌，停放道路之情形，倘經認定係屬廢棄車輛，應依道路
    交通管理處罰條例第82條之1規定處理，如經認定非屬廢棄
    車輛，則其停車於道路時，始應依道路交通管理條例第12條
    第4項規定舉發之。
⑵、經查員警答辯報告表內容(被證7)，可知係爭汽車業經環保局
    人員前往勘查並依上開廢棄車輛認定辦法認定該車輛尚未達
    廢棄車輛標準；且由舉發機關所攝之採證照片以觀（被證7
    ，圖1-2、5-6），該汽車外觀大致良好，並無明顯髒污、銹
    蝕、破損而足認外觀上已明顯失去原效用之情事，原告亦未
    曾就系爭汽車係堪用之狀況為爭執，益徵原告並無拋棄所有
    權而令系爭汽車成為廢棄車輛之意。準此，系爭汽車並非屬
    道路交通管理處罰條例第82條之1所規定之廢棄車輛，實堪
    認定，自得為處罰條例第12條規制標的，先予敘明。
⑶、檢視本件採證照片(被證7)原告所有之系爭汽車未懸掛號牌停
    放於三峽區介壽路1段276巷77號(往前約150公尺-萬居橋)處
    ，該址經確認為公部門所養護之道路範圍(被證3)；且參汽
    車異動歷史查詢(被證8)，系爭車輛車牌因逾期未檢於108年
    8月29日經註銷，故該車既無懸掛號牌，車體應移置，不應
    佔用道路上之停車空間，違規事實明確，要無違誤，員警予
    以舉發並由被告據上述事證作成裁罰處分，應無違誤。
⑷、再者，原告既為車輛所有人，自應負擔維持其所有物於合法
    狀態之責任，有汽車車籍查詢資料為憑（被證9），其對上
    述規定應知之甚詳，並應確實遵守，是原告前揭所述，無非
    單方所執之詞，委無足取。綜上所述，被告依法裁處，應無
    違誤。原告之訴為無理由，陳請判決如答辯聲明所載，以維
    法紀。
㈡、聲明：⑴原告之訴駁回。⑵訴訟費用由原告負擔。
四、爭點事項：
㈠、系爭汽車是停放在萬居橋上，或停放旁邊的私人土地上，
　　警方對於系爭汽車移置保管及處理是否違反規定？
㈡、原處分以「汽車未懸掛號牌，於道路停車者」裁罰，是否適
    法有據?
五、本院的判斷：
㈠、前提事實：爭訟概要欄所載之事實，除上述爭點外，其餘業
    為原告於起訴狀所不爭執，並有新北警交字第C00000000號
    舉發違反道路交通管理事件通知單、案件移送記錄及送達證
    書、原告申訴書、新北市政府警察局三峽分局111年2月21日
    新北警峽交字第1113656677號函、新北市政府交通事件裁決
    處111年3月1日新北裁申字第1115244568號函、新北市政府
    交通事件裁決處111年3月23日新北裁申字第1115292582號函
    、新北裁催字第48-C00000000號違反道路交通管理事件裁決
    書及送達證書、新北市政府警察局三峽分局111年6月15日新
    北警峽交字第1113671758號函送答辯報告表、採證照片、11
    1年8月26日重新製開新北裁催字第48-C00000000號違反道路
    交通管理事件裁決書、汽車異動歷史查詢、汽車車籍查詢、
    採證光碟等資料（見本院卷第69頁至第105頁）附卷足憑，
    是此等事實應堪認定。
㈡、本件應適用之相關法令：
⑴、道路交通管理處罰條例第12條第1項第7款、第4項：「汽車有
    下列情形之一者，處汽車所有人新臺幣三千六百元以上一萬
    零八百元以下罰鍰，並禁止其行駛：七、已領有號牌而未懸
    掛或不依指定位置懸掛。」、「汽車未領用有效牌照、懸掛
    他車號牌或未懸掛號牌於道路停車者，依第一項規定處罰，
    汽車並當場移置保管及扣繳其牌照。」
⑵、道路交通管理處罰條例第82條之1 ：「占用道路之廢棄車輛
    ，經民眾檢舉或由警察機關、環境保護主管機關查報後，由
    警察機關通知車輛所有人限期清理；車輛所有人屆期未清理
    ，或有車輛所有人行方不明無法通知或無法查明該車輛所有
    人情形，環境保護主管機關應先行移置或委託民間單位移置
    ，並得向車輛所有人收取移置費及保管費。該車輛經公告一
    個月仍無人認領者，由該環境保護主管機關依廢棄物清除。
    」、「前項廢棄車輛之認定基準與查報處理辦法，由交通部
    會同內政部、法務部、行政院環境保護署定之；收取移置費
    及保管費之基準，由直轄市、縣（市）政府定之。」
⑶、道路交通管理處罰條例第85條之3第1項 ：「第十二條第三項
    及第四項、第三十五條、第五十六條第四項、第五十七條第
    二項、第六十二條第六項及前條第一項之移置或扣留，得由
    交通勤務警察、依法令執行交通稽查任務人員逕行移置或扣
    留，其屬第五十六條第四項之移置，得由交通助理人員逕行
    為之。上述之移置或扣留，得使用民間拖吊車拖離之。」。
⑷、違反道路交通管理事件統一裁罰基準及處理細則第6條：「
　　道路交通管理之稽查，違規紀錄，由交通勤務警察，或依法
    令執行交通稽查任務人員執行之。」、「公路主管及警察機
    關就其主管業務，查獲違反道路交通管理之行為者，應本於
    職權舉發或處理之。」。
⑸、新北市政府警察局取締違規停車拖吊作業程序第1點、第2點
    ：「一、依違規事實填製舉發單：違規車輛經執勤員警完成
    照相採證及填製『舉發違反道路交通管理事件通知單』程序後
    ，執行拖吊作業。」、「二、於原停車地面留存註記、攝（
    錄）影存證：執行拖吊違規停車車輛時，應就違規事實、地
    面留字與車輛損壞情形照相（或攝影）存證，並應在原停車
    之地面，以臘筆書寫被拖吊車輛之車號、拖吊保管場名稱及
    保管場電話號碼，字體應工整清晰可辨。」。
⑹、占用道路廢棄車輛認定基準及查報處理辦法第2條規定：「占
    用道路車輛，有下列情形之一者，認定為廢棄車輛：一、經
    所有人或其代理人以書面放棄之車輛。二、車輛髒污、銹蝕
    、破損，外觀上明顯失去原效用之車輛。三、失去原效用之
    事故車、解體車。四、其他符合經中央環境保護主管機關會
    商相關機關公告認定基準之車輛。」
⑺、按交通部104年9月24日交路字第1040029747號函說明事項三
    略以:「…執法員警查有或民眾檢舉未懸掛號牌車輛於道路停
    車時，執法機關應先會同環保機關確認該停放於道路之車輛
    是否屬於廢棄車輛，如經認定係屬廢棄車輛，則應依條例第
    82條之 1規定處理，如經認定非屬廢棄車輛，則其停車於道
    路時應依條例第12條第 4項規定舉發之，本部已同函副本建
    議內政部警政署制定一致執法標準作業流程提供所屬警員作
    為執行依據。」。　　
㈢、按道路交通管理處罰條例第12條第4項規定之立法意旨及上開
    交通部104年9月24日交路字第1040029747號函釋意旨，係為
    避免牌照狀態未合於規定之汽機車於路邊停車無法處理，徒
    添實務上執法之困擾，故將未領用有效牌照、懸掛他車號牌
    或未懸掛號牌汽機車於道路停車行為納入處罰規定，汽機車
    並當場移置保管及扣繳其牌照。惟如屬占用道路之廢棄車輛
    ，占用道路廢棄車輛認定基準及查報處理辦法已對於廢棄車
    輛之認定有明確規定，依適用原則，應依道路交通管理處罰
    條例第82條之1規定處置，並非未懸掛號牌，於道路停車者
    ，均應依道路交通管理處罰條例第12條第4項處罰。是就系
    爭車輛未懸掛號牌，停放道路之情形，倘經認定係屬廢棄車
    輛，應依道路交通管理處罰條例第82條之1規定處理，如經
    認定非屬廢棄車輛，則其停車於道路時，始應依道路交通管
    理條例第12條第4項規定舉發之。
㈣、原告以前開主張意旨置辯。惟查：
⑴、依採證照片所示（見本院卷第95頁）原告名下之系爭汽車未
    懸掛號牌停放於三峽區介壽路1段276巷77號(往前約150公尺
    -萬居橋)處，該址經確認為公部門所養護之道路範圍，並非
    私人土地及草叢，此有新北市政府警察局三峽分局111年2月
    21日新北警峽交字第1113656677號函在卷可稽（見本院卷第
    81頁），該系爭車輛車牌因逾期未檢於108年8月29日經註銷
    ，此有汽車異動歷史查詢在卷可參（見本院卷第101頁），
    系爭車輛車牌因逾期未檢於108年8月29日經註銷，故該車既
    無懸掛號牌，車體應移置，不應佔用道路上之停車空間，違
    規事實明確，核無違誤。
⑵、系爭汽車業經環保局人員前往勘查並依上開占用道路廢棄車
    輛認定基準及查報處理辦法認定該車輛尚未達廢棄車輛標準
    ，此有新北市政府警察局三峽分局111年6月15日新北警峽交
    字第1113671758號函及員警答辯報告表在卷可參（見本院卷
    第91-94頁），而由採證照片以觀（見本院卷第97頁、圖5-6
    ），該汽車外觀大致良好，並無明顯髒污、銹蝕、破損而足
    認外觀上已明顯失去原效用之情事，原告亦未曾就系爭汽車
    係堪用之狀況為爭執，益徵原告並無拋棄所有權而令系爭汽
    車成為廢棄車輛之意。準此，系爭汽車並非屬道路交通管理
    處罰條例第82條之1所規定之廢棄車輛，實堪認定，自得為
    處罰條例第12條規制標的。
⑶、依新北市政府警察局三峽分局受理舉發違反道路交通管理事
    件答辯報告表意旨略以：「本案係本分局110年6月28日交通
    組交辦案件，取缔案件均載明清冊上且附有環保局人員先前
    至現場車輛勘查照片，警方執行人員於110年6月30日16時57
    分抵達（萬居橋)依交辦案件現場照片確認無誤後，當日17
    時完成拖吊作業。執行拖吊當日確實發現未懸掛號牌(000-0
    000)停放於介壽路一段276巷77號前萬居橋上，且車輛右侧
    有因河道大水沖上樹枝遭車輛擋住，因而在執行拖吊有留下
    輪胎壓斷現場樹枝痕跡，（現場照片如附件三）可供佐證。
    原告申訴内容不實且為推測、、、、、」（見本院卷第93頁
    ）等情，足見員警係依上開新北市政府警察局取締違規停車
    拖吊作業程序第1點、第2點規定辦理，是以原告主張警方對
    於系爭汽車移置保管及處理違反規定，顯屬無據。
⑷、原告既為車輛所有人，自應負擔維持其所有物於合法狀態之
    責任，有汽車車籍查詢資料為憑（見本院卷第103頁），其
    對上述規定應知之甚詳，並應確實遵守，是原告前揭所述，
    無非單方所執之詞，委無足取。
六、本件判決基礎已經明確，兩造其餘的攻擊防禦方法及訴訟資
    料經本院斟酌後，核與判決結果不生影響，無一一論述之必
    要，一併說明。
七、結論：原處分並無違誤，原告訴請撤銷為無理由，應予駁回
    。本件第一審裁判費為300 元，所以確定第一審訴訟費用額
    為300 元，由原告負擔。
八、依行政訴訟法第195 條第1 項後段、第236 條、第98條第1
    項前段、第237 條之8 第1 項、第237 條之9 第1 項，判決
    如主文。
中　　華　　民　　國　　111 　年　　9 　　月　　29　　日
                  行政訴訟庭  法  官  陳伯厚
一、上為正本係照原本作成。
二、如不服本判決，應於判決送達後20日內，向本院提出上訴狀
    並表明上訴理由（原判決所違背之法令及其具體內容或依訴
    訟資料可認為原判決有違背法令的具體事實），其未載明上
    訴理由者，應於提出上訴後 20 日內向本院補提理由書（上
    訴狀及上訴理由書均須按他造人數附繕本，如未按期補提上
    訴理由書，則逕予駁回上訴），並應繳納上訴裁判費新臺幣
    750 元。　　　　　　　　　　　
                              書記官  陳柔吟　　
中　　華　　民　　國　　111 　年　　9 　　月　　29　　日